【裁判字號】    97,交聲,629
【裁判日期】    970731
【裁判案由】    違反道路交通管理處罰條例聲明異議
【裁判全文】
臺灣桃園地方法院交通事件裁定         97年度交聲字第629號
原處分機關  交通部公路總局新竹區監理所
異  議  人
即受處分人  甲○○
上列受處分人因違反道路交通管理處罰條例案件，對於交通部公
路總局新竹區監理所民國97年3 月14日壢監裁字第裁00-0000000
00號所為之處分，聲明異議，本院裁定如下：
    主  文
異議駁回。
    理  由
一、原舉發及處分意旨略以：異議人即受處分人甲○○於民國96
    年11月22日23時10分許，駕駛車號8N-6859 號自用小客車，
    行經桃園縣中壢市○○路及中美路口，因轉彎車未讓直行車
    先行之違規為警舉發，嗣經原處分機關查明異議人未領有駕
    駛執照而駕駛小型車，乃依道路交通管理處罰條例第21條第
    1 項第1 款之規定，裁處異議人罰鍰新臺幣8 千4 百元。
二、異議意旨略以：異議人為中華民國國民，並擁有加拿大國卑
    詩省所核發有效之第7 級駕駛執照，依道路交通安全規則第
    50 條 第5 項之規定：持有外國政府、大陸地區、香港或澳
    門所發有效之正式駕駛執照（證）並取得經許可停留或居留
    1 年以上之證明（件）者，得於入境之翌日起1 年內，依平
    等互惠原則免考換發同等車類之普通駕駛執照，可知我國人
    民持有外國核發之正式駕照時，業已承認我國國民具有駕駛
    之技術及能力，換發我國駕駛執照僅為行政管理目的，故異
    議人得依前開規定，免考換發我國駕駛執照，我國政府亦承
    認異議人係具有駕駛之技術及能力；而道路交通管理條例第
    21條第1 項第1 款規定係處罰未領有駕駛執照而駕駛小型車
    輛之行為人，該目的在於保障交通安全，然卻未區分對於業
    經我國法令承認具有駕駛技術及能力卻未換領駕照而駕駛車
    輛，及未經我國法令承認具有駕駛技術及能力者逕行駕駛車
    輛，均為相同處罰，顯然違反憲法之平等原則。
三、按汽車駕駛人未領有駕駛執照駕車者，處新臺幣6千元以上
    1 萬2 千元以下罰鍰，並當場禁止其駕駛，道路交通管理處
    罰條例第21條第1 項第1 款定有明文。次按未領有有效外國
    國際駕照之中外人士入境我國，應先憑有效之外國駕駛執照
    ，依道路交通安全規則第50條第3 項換發我國同等車類之駕
    駛執照，如持以駕車者應視為無駕駛執照駕駛車輛予以處罰
    ，業經交通部66年2 月1 日交路（66）字第00980 號函釋明
    確，惟如持有外國所發之國際駕照，未向我國監理機關申請
    簽證而在我國駕車時，只能補行簽證，不能視為無照駕駛，
    亦經交通部69年4 月22日交路（89）字第07520 號函釋在卷
    。
四、經查：
（一）異議人雖以其持有加拿大國卑詩省所核發有效之第7 級正
      式駕駛執照並非無照駕駛等情置辯。惟異議人於96年11月
      22 日 駕車時，僅持有加拿大國卑詩省所核發之駕駛執照
      ，而未曾持有國際駕照或換發我國駕照之事實，業據異議
      人供述在卷（見本院卷第25、26頁），並有加拿國卑詩省
      核發之第7 級駕駛執照影本一紙在卷可稽（見本院卷第8
      頁），此部分事實，自堪認定。按各國公路監理機關，因
      各國國情不同及交通繁雜程度不一，其對駕駛能力之認定
      標準本不一致，故持有外國駕照者，其駕駛能力及水準未
      必符合我國公路監理機關之要求，其駕駛能力亦不必然足
      以因應我國繁雜之交通狀況。因之，持有外國駕照者，需
      經一定之換照程序，取得我國公路監理機關之認可後，始
      能取得於我國境內駕車之合法資格，異議人既僅持有加拿
      大國卑詩省核發之駕照，自仍未具備於我國境內合法駕車
      之資格。且在各國主權獨立下，道路交通管理處罰條例第
      21條第1 項第1 款所稱之「領有駕駛執照」，當然係指領
      有「我國」公路監理機關所核發或經其認可之駕駛執照，
      而非他國所核發駕駛執照甚明。故未持有我國駕駛執照或
      經我國公路監理機關認可之駕駛執照駕車者，本即屬無照
      駕駛，無庸置疑。況異議人所持有者僅為加拿大國所發行
      之駕照，尚與國際駕照有間，依道路交通安全規則第50條
      第4 項之規定，持有外國政府所發有效之正式駕駛執照者
      ，依平等互惠原則，並不等同我國政府之同等車類之駕駛
      執照，但異議人持有該有效之正式駕駛執照而具有中華民
      國國籍，僅得免考換發同等車類之普通駕駛執照而已，且
      異議人亦自承尚未換領取得中華民國駕駛執照，足見確係
      未領有駕駛執照而駕車。
（二）另依前開規定，異議人雖持有加拿大國卑詩省核發之駕照
      ，惟未經一定之換照程序，取得我國公路監理機關之認可
      ；換言之，即未取得於我國境內駕車之合法資格，視為無
      照駕駛，即異議人未經我國法令承認具有駕駛技術及能力
      ，而道路交通管理處罰條例第21條第1 項第1 款之處罰是
      否區分業經我國法令承認具有駕駛技術及能力卻未換領駕
      照而駕駛車輛及未經我國法令承認具有駕駛技術及能力者
      逕行駕駛車輛有無不同處罰，自與憲法上平等原則無涉。
五、綜上所述，原處分機關據以援引首揭規定，裁處異議人罰鍰
    新臺幣8 千4 百元，於法並無不當，本件異議為無理由，應
    予駁回。
據上論斷，應依道路交通案件處理辦法第19條，裁定如主文。
中    華    民    國    97    年    7     月    31    日
                  交通法庭  法  官  吳為平
以上正本證明與原本無異。
如不服本裁定，應於送達後5日內，向本院提出抗告狀。
                            書記官  江惠婷
中    華    民    國    97    年    7     月    31    日


司法院資訊處製作；財團法人民間司法改革基金會備份。
